【裁判字號】    90,訴,2
【裁判日期】    900312
【裁判案由】    偽造文書
【裁判全文】
臺灣臺中地方法院刑事判決                                九十年度訴字第二號
    公  訴  人  台灣台中地方法院檢察署檢察官
    被      告  乙○○
右列被告因偽造文書案件，經檢察官提起公訴（八十九年度偵字第一九七三七號），
本院判決如左：
    主  文
乙○○行使偽造私文書，足以生損害於他人，處有期徒刑肆月，如易科罰金，以參佰
元折算壹日。緩刑貳年。台中縣警察局舉發違反道路交通管理事件通知單上之「甲○
○」署押壹枚（一式四份，含通知聯、移送聯、迴覆聯、存根聯）沒收。
    事  實
一、乙○○於民國八十九年四月二十二日十六時十二分許，騎乘車牌號ＥＺＡ─一０
    一號輕型機車附載郭育萱，行經台中縣潭子鄉○○路，因無照駕駛及未戴安全帽
    為警取締，恐遭罰款，為規避處罰，竟謊報甲○○之年籍資料供員警記載，使員
    警據以製發台中縣警察局舉發違反道路交通管理事件通知單，乙○○並於該通知
    單之收受通知聯者簽章欄內偽簽「甲○○」之署押一枚（通知單為一式四份，以
    複寫方式製作，移送聯、迴覆聯、存根聯均有甲○○署押），表示已收受該通知
    單之證明，而偽造具有收據性質之私文書，再將該通知單交還處理之警員而持以
    行使，足以生損害於甲○○及警政機關對於道路交通管理之正確性。嗣甲○○接
    獲違反道路交通事件裁決書後，向台中區監理所提出申訴，因而循線查悉上情。
二、案經台中縣警察局移送台灣台中地方法院檢察署檢察官偵查起訴。
    理  由
一、訊據被告乙○○否認有何右揭犯行，辯稱：我沒有騎乘機車附載郭育萱被警察查
    獲，更無冒用甲○○名義在前開通知單上簽上「甲○○」名字云云。經查右揭事
    實業據證人郭育萱於警訊、偵訊及本院審理時證述明確，又查獲員警即證人蘇建
    忠於偵訊時亦證述：前開通知單確係被告附載郭育萱時為其查獲，由被告提供甲
    ○○資料供其記載，被告亦於該通知單上簽上「甲○○」等語屬實。另甲○○於
    查獲時地在國立台中技術學院上課，其身分證曾遺失等情，經證人甲○○於警訊
    時陳述明白，亦有學校出勤日報表在卷可稽。參以被告自承：郭育萱於八十九年
    四月間騎乘機車至其家中居住約一星期，其曾騎前開機車附載郭育萱外出，與郭
    育萱曾是男女朋友等語，是證人郭育萱應無誣陷被告之理，此外復有台中縣警察
    局舉發違反道路交通管理事件通知單附卷可憑，綜上所陳，被告所辯係卸責之詞
    ，不足採信，其犯行堪以認定。
二、核被告所為，係犯刑法第二百十六條、第二百十條之行使偽造私文書罪。其偽造
    署押為偽造私文書之階段行為，偽造私文書後持以行使，其偽造之低度行為為行
    使之高度行為所吸收，均不另論罪。爰審酌被告犯罪之動機、目的，僅為貪圖一
    時之僥倖，犯罪之手段、所生之危害、犯後矯飾犯行不知悔悟及犯罪後之態度等
    一切情狀，量處如主文所示之刑。另被告行為後，刑法第四十一條業於九十年一
    月十日修正公布，同年月十二日生效，修正後刑法第四十一條第一項前段規定「
    犯最重本刑為五年以下有期徒刑以下之刑之罪，而受六個月以下有期徒刑或拘役
    之宣告，因身體、教育、職業、家庭之關係或其他正當事由，執行顯有困難者，
    得以一元以上三元以下折算一日，易科罰金。」，修正前刑法第四十一條規定「
    犯最重本刑為三年以下有期徒刑以下之刑之罪，而受六個月以下有期徒刑或拘役
    之宣告，因身體、教育、職業、家庭之關係，執行顯有困難者，得以一元以上三
    元以下折算一日，易科罰金。」，比較新舊法結果，以新法較有利於行為人，本
    件自應適用裁判時之法律即修正後刑法第四十一條第一項前段之規定，就被告所
    宣告之刑併為諭知易科罰金之折算標準。末查被告前未受有期徒刑以上刑之宣告
    ，有臺灣高等法院被告全國前案紀錄表及臺灣台中地方法院檢察署刑案資料查註
    紀錄表各乙份在卷可憑，被告年輕思慮不周，經此教訓，當知警惕，應無再犯之
    虞，是所宣告之刑，本院認為以暫不執行為適當，爰併予宣告緩刑二年，以啟自
    新。台中縣警察局舉發違反道路交通管理事件通知單上之「甲○○」署押一枚（
    一式四份，含通知聯、移送聯、迴覆聯、存根聯），應依刑法第二百十九條之規
    定宣告沒收。
據上論斷，應依刑事訴訟法第二百九十九條第一項前段，刑法第二條第一項前段、第
二百十六條、第二百十條、第二百十九條、第七十四條第一款、修正後刑法第四十一
條第一項前段，罰金罰鍰提高標準條例第二條，判決如主文。
中      華      民      國      九十      年      三    月      十二    日
                                        法  官  林郁婷
右正本證明與原本無異。
如不服本判決，應於送達後十日內向本院提出上訴狀 （須附繕本） ，上訴於台灣高
等法院台中分院。
                                        書記官
中      華      民      國      九十      年      三    月      十二    日
附錄論罪科刑法條
刑法第二百十六條
行使第二百十條至第二百十五條之文書者，依偽造、變造文書或登載不實事項或使登
載不實事項之規定處斷。
刑法第二百十條
偽造、變造私文書，足以生損害於公眾或他人者，處五年以下有期徒刑。


司法院資訊處製作；財團法人民間司法改革基金會備份。
